【裁判字號】    95,小上,31
【裁判日期】    951031
【裁判案由】    清償消費款
【裁判全文】
臺灣臺南地方法院民事裁定              95年度小上字第31號
上 訴 人    乙○○
被上訴人    甲○信用卡股份有限公司
法定代理人  丙○○
上當事人間請求清償消費款事件，上訴人對於中華民國95年9月
15日本院新市簡易庭95年度新小字第301號第一審判決提起上訴
，本院裁定如下：
    主    文
上訴駁回。
第二審訴訟費用新臺幣壹仟伍佰元由上訴人負擔。
    理    由
一、上訴人於上訴狀中聲請將本件轉移至上訴人戶籍內規定之法
    院審理等語。惟按訴訟，由被告住所地之法院管轄，被告住
    所地之法院不能行使職權者，由其居所地之法院管轄；定法
    院之管轄，以起訴時為準，民事訴訟法第1條第1項、第27條
    分別定有明文。經查，本件被上訴人於原審起訴時，上訴人
    係設籍於台南縣永康市○○街759巷40號4樓，有其戶籍謄本
    在卷可參，揆諸上述條文，本院對本件有管轄權，且不因上
    訴人嗣後變更住所而喪失管轄權，因此上訴人聲請將本件轉
    移至上訴人現戶籍所在地之台灣高雄地方法院審理，於法不
    合，其聲請應予駁回，合先敘明。
二、按對於小額程序之第一審裁判之上訴，非以其違背法令為理
    由，不得為之，又上訴狀應記載上訴理由，並表明原判決所
    違背之法令及其具體內容，依訴訟資料可認原判決有違背法
    令之具體事實，民事訴訟法第436條之24第2項及第436條之2
    5分別定有明文。且依同法第436條之32準用同法第468條之
    規定，判決不適用法規或適用不當者，為違背法令。而判決
    有同法第469條第1款至第5款情形之一者，為當然違背法令
    。是當事人對於小額程序之第一審判決提起上訴，如依民事
    訴訟法第468條規定，以第一審判決有不適用法規或適用法
    規不當為理由時，其上訴狀或理由書應有具體之指摘，並揭
    示該法規之條項或其內容。若係成文法以外之法則，應揭示
    該法則之旨趣。倘為司法院解釋，或最高法院之判例，則應
    揭示該判解之字號或其內容。如以民事訴訟法第469條第1款
    至第5款所列情形為理由時，其上訴狀或理由書，應揭示合
    於該條款之事實。上訴狀或理由書如未依此項方法表明，或
    其所表明者，顯與上開法條規定之情形不相合時，即難認為
    已對第一審判決之違背法令有具體之指摘，其上訴自難認為
    合法。次按當事人於第二審小額程序不得提出新攻擊或防禦
    方法；但因原法院違背法令致未能提出者，不在此限，同法
    第436條之28亦有明文。是依上開規定，如無但書之情形，
    苟當事人在小額訴訟第一審程序中未提出之新攻擊或防禦方
    法，於第二審程序中即不得再行提出。
三、上訴意旨略以：原判決認定上訴人積欠被上訴人消費款新台
    幣（下同）98,476元，判以應全額負責清償積欠款項，然上
    訴人已於兩次開庭均主張多筆消費款非上訴人所消費，並要
    求被上訴人提出上訴人所消費之帳款單據，被上訴人以已逾
    保存期限已銷毀為由，無法出具存根單據，並指出根據信用
    卡約定條款第17條第1項規定：持卡人之信用卡有遺失、被
    竊、詐欺或其他遭持卡人以外之第三人占有之情形，應儘速
    以電話、書面、傳真之方式通知被上訴人或其他經被上訴人
    指定之機構，並主張上訴人未通知原發卡公司，亦未報警。
    對此上訴人提出異議：上訴人於94年10月間發覺被上訴人所
    寄發之帳款有異，而立即以電話通知原發卡銀行所申請之信
    用卡（卡號：0000-0000-0000-0000號）帳款有異，並請原
    發卡銀行儘快處理，原發卡公司告知將立即處理帳款問題並
    於隔月（94年11月）寄發新卡（卡號：0000-0000-0000-000
    0號）。此外，被上訴人無法出具所提之帳款單據，如何證
    明該筆消費行為存在與否，或真實為申請人所消費，是否因
    社會風氣影響，直接認定又為一起卡奴事件。申辦信用卡，
    是基於對該行服務大眾之信用，為何當信用卡帳款有不符時
    ，同為受害人之消費者須承擔所有的責任，而原發卡單位只
    是進行帳款催繳，而亦未報警或進行其他處理。又上訴人最
    後言詞辯論期日未能到場，是因為上訴人之住址已遷移至高
    雄縣鳳山市，無法立即收到開庭通知，因而無法到場。為此
    聲明：原判決廢棄，被上訴人在第一審之訴及假執行之聲請
    均駁回，第一、二審訴訟費用由被上訴人負擔等語。
四、經查：
  (一)本件被上訴人於原審起訴請求上訴人清償消費款98,476元及
    遲延利息，核其訴訟標的金額在10萬元以下，依民事訴訟法
    第436條之8第1項規定，本件應適用小額訴訟程序，先予敘
    明。
  (二)又上訴人於收受原審判決後，雖於法定期間提起上訴，惟上
    訴人提出之上訴理由中，主張系爭消費款並非上訴人所消費
    ，上訴人無須負給付消費款之責云云。經核上訴人所舉之上
    開上訴理由，業據原審綜合全卷證資料，並於判決之事實及
    理由中第四點內詳述認定之憑據，上訴人主張之前述上訴理
    由，係就原審取捨證據、認定事實之職權行使，指摘其為不
    當，並就原審已論斷者，泛言原審認定之事實有所違誤，而
    未具體指明原判決違背法令之內容及其事實，難認上訴人已
    對原判決如何違背法令有何具體指摘，從而，本件上訴為不
    合法，應可認定。
  (三)至上訴人另主張：上訴人最後言詞辯論期日未能到場，是因
    為上訴人之住址已遷移至高雄縣鳳山市，無法立即收到開庭
    通知，因而無法到場云云，惟查，原審最後一次行言詞辯論
    之日期為95年9月6日，而該次期日乃原審法官於前一次期日
    （95年8月2日）當庭諭知，並非以送達開庭通知書之方式通
    知上訴人，因此即使上訴人之住址遷移，亦不生送達不合法
    之問題。
  (四)綜上所述，上訴人提起本件上訴未具體指明原判決違背法令
    之內容及其事實，且原審並無送達不合法之情形，因此，上
    訴人提起本件上訴為不合法，其上訴應予駁回。
五、末按於小額訴訟之上訴程序，法院為訴訟費用之裁判時，應
    確定其費用額，民事訴訟法第436條之19第1項、第436條之3
    2第1項規定甚明。本件上訴人小額訴訟之上訴，既經駁回，
    關於第二審訴訟費用自應由上訴人負擔。查本件第二審訴訟
    費用，為上訴裁判費用1,500元，揆諸前開規定，應由上訴
    人負擔，爰併予確定如主文第2項所示。
六、結論：本件上訴不合法，爰依民事訴訟法第436條之32第1項
    、第2項、第444條第1項前段、第95條、第78條、第436條之
    19第1項，裁定如主文。
中    華    民    國    95    年    10    月    31    日
                  民事第二庭    審判長法  官  翁金緞
                                      法  官  洪榮家
                                      法  官  張家瑛
以上正本係照原本作成。
本裁定不得抗告。
中    華    民    國    95    年    10    月    31    日
                                      書記官  蔡蘭櫻


司法院資訊處製作；財團法人民間司法改革基金會備份。
